【裁判字號】    91,訴,1071
【裁判日期】    920529
【裁判案由】    侵權行為損害賠償
【裁判全文】
臺灣板橋地方法院民事判決  九十一年度訴字第一○七一號
    原   告  乙○○
    被   告  甲○○
                     現所在.
右當事人間，請求損害賠償事件，經本院刑事庭移送（八十九年交附民字第二０一號
），本院判決如左：
    主    文
被告應給付原告新台幣壹拾壹萬玖仟壹佰零伍元，及自民國八十九年十二月十九日起
至清償日止，按年息百分之五計算之利息。
原告其餘之訴駁回。
訴訟費用由原告負擔百分之八十八，餘由被告負擔。
    事    實
甲、原告方面：
一、聲明：求為判決被告應給付原告新台幣（下同）一百十二萬元，及自起訴狀繕本
    送達之翌日起至清日止，按年息百分之五計算之利息。
二、陳述：
    (一)被告於民國八十九年七月四日晚上十時許，駕駛自用小客車，沿臺北縣五股鄉
      ○○路由林口往五股方向行駛，行經同鄉○○路一０一號前八十公尺處時，竟
      疏未注意車前狀況，貿然駛入對向車道超車，適有原告騎乘重型機車自對向來
      車道正常駛來，閃避不及，被告所駕駛之汽車車頭左側撞及原告所騎乘之機車
      ，致原告人車倒地，機車車頭毀損，車身自中間折斷，原告則受有左側股股開
      放性骨折及面部、左側腳踝撕裂傷等傷害。
（二）本件原告因被告之過失傷害行為，所受之損害計有醫藥費之支出十萬元；另原
      告以修理汽車為業，因骨折而無法工作，每月收入為三萬五千元，原告自受傷
      時起自痊癒時止預計約須一年，故原告喪失勞動能力所受之損害為四十二萬元
      ；又原告因本件被告之過失傷害行為, 受有精神上之痛苦，自得請求精神慰藉
      金六十萬元，爰依侵權行為之法律關係提起本件訴訟。
三、證據：提出薪資表之影本一份、長庚紀念醫院醫療費用收據之影本二十九份為證
    。
乙、被告方面：
    被告未於言詞辯論期日到場，亦未提出書狀作何聲明或陳述。
丙、本院依職權向台灣省北區國稅局桃園分局函調原告八十八年度至八十九年度所得
    稅申報資料、向財政部財稅資料中心函調被告財產歸戶明細、向財團法人長庚紀
    念醫院（林口分院）函詢原告受傷休養復原情形、並調閱本院八十九年度交易字
    第五五七號刑事卷宗全部（含台灣板橋地方法院檢察署八十九年度偵字第一七八
    一六號偵查卷宗）
    理    由
甲、程序方面：
    被告受合法通知，未於言詞辯論期日到場，核無民事訴訟法第三百八十六條所列
    各款情形，爰依原告之聲請，由其一造辯論而為判決。
乙、得心證之理由：
一、本件原告起訴主張被告於民國八十九年七月四日晚上十時許，駕駛車牌號碼ＦＵ
    ─三五四五號自用小客車，沿臺北縣五股鄉○○路由林口往五股方向行駛，行經
    同鄉○○路一０一號前八十公尺處時，本應注意汽車行駛時，駕駛人應注意車前
    狀況，並隨時採取必要之安全措施，又對面有來車交會時，不得超車，而按當時
    情形，被告並非不能注意，竟疏未注意車前狀況，復未隨時採取必要之安全措施
    ，貿然駛入對向來車道超車，適有原告騎乘車號ＯＹＨ─五四二號重型機車自對
    向來車道正常駛來，閃避不及，被告所駕駛之汽車車頭左側撞及原告所騎乘之機
    車，致原告人車倒地，機車車頭毀，車身自中間折斷，原告則受有左側股骨開放
    性骨折、面部、左側腳踝撕裂傷等傷害之事實，業據提出薪資表之影本一份、長
    庚紀念醫院醫療費用收據之影本二十九份為證。而被告因上開侵權行為涉犯過失
    傷害罪行，經本院於九十年八月二十三日以八十九年度交易字第五五七號刑事判
    決判處有期徒刑四月，如易科罰金以佰元折算一日確定，亦經本院依職權調閱
    上開刑事卷宗查證屬實，並有上開刑事判決一份在卷可憑。被告經通知未於言詞
    辯論期日到場，亦未提出書狀以為答辯，堪信原告之主張為真實。
二、按因故意或過失，不法侵害他人之權利者，負損害賠償責任；又不法侵害他人之
    身體或健康者，對於被害人因此喪失或減少勞動能力，或增加生活上之需要時，
    亦應負損害賠責任；不法侵害他人之身體、健康、名譽、自由、信用、隱私、貞
    操、或不法侵害其他人格法益而情節重大者，被害人雖非財產上之損害，亦得請
    求賠償相當之金額，民法第一百八十四條第一項前段、第一百九十三條第一項、
    第一百九十五條第一項前段分別定有明文。本件被告駕駛自用小客車，因過失行
    為肇事致原告受有傷害，故原告本於侵權行為之法律關係請求被告賠償其損害，
    於法洵無不合，惟原告請求被告賠償之金額，是否應予准許，分述如次：
    (一)醫療費用部分：
    原告主張其因本件車禍所受之傷害計支出醫藥費十萬元云云，就其中二萬一千五
    百八十五元之醫療費用部分，業據提出長庚紀念醫院醫療費用收據之影本二十九
    紙為證，經核均屬治療上之必要費用，應予准許。其餘七萬八千四百十五元部分
    ，原告並未再提出任何證明以供審酌，即屬不能證明，而不應准許。
    (二)工作損失之損害部分：
    原告主張其係以修理汽車為業，因此次車禍而無法工作，預計約需一年，而原告
    每月收入為三萬五千元，故應受有四十二萬元之損失云云。惟查，原告因本件車
    禍以致受有左側股造成股開放性骨折、面部及左側腳踝撕裂傷之傷害之事實，固
    有長庚紀念醫院診斷證明書一分附卷可佐，惟經本院依職權函詢長庚紀念醫院之
    結果，認依原告病情評估，於受傷後約經三個月之休養應可回復工作，亦有該院
    九十一年九月四日（九一）長庚院法字第０八八三號函一份在卷可參，是認原告
    喪失勞動能力之時間應為三個月。原告於本院九十二年二月十四日言詞辯論期日
    陳明同意按勞工委員會所訂定之最低基本工資來計算其損害，核無不核，爰以行
    政院勞工委員會八十七年八月二十八日所核定之基本工資每月一萬五千八百四十
    元作為原告此部分損害之計算基準。則原告受傷後所喪勞動能力的損害應為四萬
    七千五百二十元（15840  X 3=47520）。從而，原告此部分請求，在四萬七千五
    百二十元之範圍內，為有理由，應予准許，逾此範圍之請求，即屬無據，不應准
    許。
    (三)精神慰撫金部分：
    原告因被告之過失傷害行為，致左側股股開放性骨折、面部及左側腳踝撕裂傷，
    且須休養三個月方可回復工作能力，有如前述，其因本件傷害而受有非財產上之
    損害至為明顯，是其請求精神上之慰撫金，核無不當。又按民法第一百九十五條
    第一項所賠償之金額是否相當，應斟酌雙方身分、資力與加害程度，及其他各種
    情形核定相當數額，最高法院五十一年台上字第二二三號判例意旨可資參照。本
    院審酌原告因本件車禍受有左側股股開放性骨折、面部及左側腳踝撕裂傷之傷害
    ，受傷傷勢匪輕，須休養三個月方可回復工作能力，於休養期間生活起居不便，
    須賴他人之照護，精神上所受之痛苦程度，並原告係高職畢業、名下無恆產，此
    亦經原告陳明在卷，被告係國中肄業，名下無恆產，僅有小客車三部，此亦經被
    告於台灣板橋地方法院檢察署八十九年偵字第一七八一六號偵查案件中陳明，並
    經本院依職權向財政部財稅資料中心函調被告財產歸戶明細，亦有該中心九十二
    年二月二十七日度資五字第九二０三一一五七號函在卷可憑等兩造之身分、資力
    與加害程度等一切情況，認原告請求精神慰撫金六十萬元，尚屬過高，應核減為
    五萬元，方屬公允。
    (四)綜上所述，本件原告得請求被告賠償之金額總計應為十二萬七千一百零五元（
    21,585 ＋47,520＋50,000＝119,105）。
三、按給付無確定期限者，債務人於債權人得請求給付時，經其催告而未為給付，自
    受催告時起，負遲延責任；其經債權人起訴而送達訴狀，或依督促程序送達支付
    命令，或為其他相類之行為者，與催告有同一之效力，民法第二百二十九條第二
    項定有明文。本件原告於八十九年十二月十二日提起本件訴訟，被告於八十九年
    十二月十八日受起訴狀繕本之送達。從而，原告本於侵權行為之法律關係，請求
    被告給付十一萬九千一百零五元，及自八十九年十二月十九日（即起訴狀繕本送
    達之翌日）起至清償日止，按週年利率百分之五計算之利息，為有理由，應予准
    許；逾此範圍之請求，為無理由，應予駁回。
四、據上論結，本件原告之訴為一部有理由，一部無理由，依民事訴訟法第三百八十
    五條第一項前段、第七十九條但書，判決如主文。
中      華      民      國    九十二    年      五      月    二十九    日
                                臺灣板橋地方法院民事第三庭
~B法      官  陳麗玲
右為正本係照原本作成
如對本判決上訴，須於判決送達後廿日內向本院提出上訴狀
中      華      民      國    九十二    年      五      月    二十九    日
~B法院書記官  顧嘉文


司法院資訊處製作；財團法人民間司法改革基金會備份。
